【裁判字號】    98,訴,871
【裁判日期】    980831
【裁判案由】    違反槍砲彈藥刀械管制條例
【裁判全文】
臺灣高雄地方法院刑事判決               98年度訴字第871號
公  訴  人  臺灣高雄地方法院檢察署檢察官
被      告  甲○○
                      (
選任辯護人  林復華律師
            林柏瑞律師
上列被告因違反槍砲彈藥刀械管制條例案件，經檢察官提起公訴
（98年度偵字第9123號），本院判決如下：
    主  文
甲○○未經許可寄藏手槍，累犯，處有期徒刑年，併科罰金新
臺幣拾萬元，罰金如易服勞役，以新臺幣壹仟元折算壹日。扣案
如附表所示之物沒收。
    事  實
一、甲○○前因妨害自由、違反槍砲彈藥刀械管制條例、違反毒
    品危害條例案件，經法院定應執行有期徒刑1 年11月，罰金
    新臺幣3 萬元確定，有期徒刑部分於95年6 月28日縮短刑期
    假釋出監並付保護管束，於95年12月30日保護管束期滿未經
    撤銷假釋而視為執行完畢。詎其仍不知悔改，明知未經中央
    主管機關許可，不得寄藏具殺傷力之制式手槍、子彈，竟未
    經許可，於96年11月間某日受李忠融（之前已遭通緝在案）
    之委託收寄保管所持有具有殺傷力之義大利BERETTA 廠92F
    型制式半自動手槍1 支（槍枝管制編號0000000000，含彈匣
    ）及供上述手槍所用之制式子彈8 顆（李忠融透過綽號「阿
    龍」之成年男子交付）。甲○○收受後，並將上開槍彈均藏
    放於其位於高雄市苓雅區○○○路39巷46號6 樓之1 之住處
    。嗣因阿龍與甲○○約好要取回槍枝，甲○○乃於97 年3月
    17日起將上開槍彈藏放於7052─ME自小客車上，惟阿龍遲未
    前來取回，98年3 月18日22時40分許，因警在址設高雄市苓
    雅區○○○路455 號之「九福遊戲場」臨檢，適甲○○在場
    ，經警在其上衣右口袋，扣得海洛因1 小包（毛重0.3 公克
    ，涉違反毒品危害防制條例罪嫌部分另案偵辦審理），警員
    即將甲○○帶回警局，嗣於警局內又發現甲○○身上有汽車
    鑰匙及遙器，旋將甲○○帶回「九福遊戲場」停車場，並發
    現上開甲○○所駕駛之車牌號碼7052─ME自小客車。甲○○
    於有偵查犯罪權限之警察未發覺其車內藏有槍枝及子彈時，
    主動自首車上藏放有槍枝及子彈，且即取出及報繳全部手槍
    1 枝及子彈8 顆而由警員查扣在案，始悉上情。查扣之子彈
    業經採樣3 顆試射，可擊發，均具殺傷力。
二、案經高雄市政府警察局苓雅分局報告臺灣高雄地方法院檢察
    署檢察官偵查起訴。
    理  由
壹、證據能力部分
一、現行刑事訴訟法關於「鑑定」之規定，除選任自然人充當鑑
    定人外，另設有囑託機關鑑定制度。依同法第198 條、第
    208 條之規定，不論鑑定人或鑑定機關、團體，固均應由法
    院、審判長、受命法官或檢察官視具體個案之需要而為選任
    、囑託，並依第206 條之規定，提出言詞或書面報告，始符
    合同法第159 條第1 項所定得作為證據之「法律有規定」之
    情形。否則所為之鑑定，仍屬傳聞證據。然於司法警察機關
    調查中之案件，為因應實務上，或因量大、或有急迫之現實
    需求，併例行性當然有鑑定之必要者，例如毒品之種類與成
    分、尿液之毒品反應，或者槍彈有無殺傷力等鑑定，基於檢
    察一體原則，得由該管檢察長對於轄區內之案件，以事前概
    括選任鑑定人或囑託鑑定機關、團體之方式，俾便轄區內之
    司法警察官、司法警察對於調查中之此類案件，得即時送請
    先前已選任之鑑定人或囑託之鑑定機關、團體實施鑑定，以
    求時效（法務部92年9 月1 日法檢字第0920035083號函參照
    ，刊載於法務部公報第312 期）。此種由檢察機關概括選任
    鑑定人或概括囑託鑑定機關、團體，再轉知司法警察官、司
    法警察於調查犯罪時參考辦理之作為，法無明文禁止，係為
    因應現行刑事訴訟法增訂傳聞法則及其例外規定之實務運作
    而為。本件扣案之槍枝及子彈，係經查獲之司法警察逕依上
    開規定送由內政部警政署刑事警察局為鑑定，該局所為之書
    面鑑定報告即98年5 月1 日刑鑑字第0980044695號鑑驗書，
    自屬前揭「法律規定」得為證據者，而有證據能力（最高法
    院96年度台上字第2860號判決參照）。
二、照相、攝影係屬機械性記錄特徵，也就是認識對象的是相機
    、攝影鏡頭，透過鏡頭形成的畫面映寫入膠卷或儲存裝置，
    然後還原於照相紙上或將之列印，故照相、攝影不含有人的
    供述要素，再現實情形與作為傳達結果的照相、攝影，及其
    後翻拍或列印得到之照片，在內容上的一致性是透過機械的
    正確性來加以保障的，在照相、攝影及其後翻拍或列印得到
    照片之過程中，並不存在人對現實情形的知覺、記憶，在表
    現時經常可能發生的錯誤（如知覺的不準確、記憶隨時間推
    移而發生的變化），故照片當然是非供述證據。卷附內政部
    警政署刑事警察局98年5 月1 日刑鑑字第0980044695號鑑驗
    書後所附扣案制式手槍及子彈之照片7 張，既係由相機、攝
    影設備拍攝所得再還原於照相紙上或將之列印，係以機械之
    方式所留存之影像，並非供述證據，無傳聞法則適用，具有
    證據能力。
三、按被告以外之人於審判外之陳述，雖不符刑事訴訟法第159
    條之1 至第159 條之4 規定，而經當事人於審判程序同意作
    為證據，法院審酌該言詞陳述或書面陳述作成時之情況，認
    為適當者，亦得為證據；當事人、代理人或辯護人於法院調
    查證據時，知有該法第159 條第1 項不得為證據之情形，而
    未於言詞辯論終結前聲明異議者，視為有前項之同意，該法
    第159 條之5 業已明揭其旨。查本判決所引用之證據資料，
    除槍彈鑑定報告具有證據能力，業如前述外，其餘證據資料
    （詳後述），其中屬於傳聞證據部分，檢察官、被告及辯護
    人均未爭執其證據能力，本院審酌該等證據作成時之情況，
    認為並無不適當者，依上開說明，均認應有證據能力。
貳、實體部分
一、訊據被告就其有自96年11月間某日，為李忠融收寄保管上開
    制式手槍1 支制式子彈8 顆已坦承犯行，而本案除有前述被
    告自白外，扣案之槍枝及子彈經送請內政部警政署刑事警察
    局鑑定後，該局所為之書面鑑定報告即98年5 月1 日刑鑑字
    第0980044695鑑驗書，內容中詳載送鑑手槍1 支，認係口徑
    9mm 制式半自動手槍（槍枝管制編號0000000000號），為義
    大利BERETTA 廠92F 型，槍管內具6 條右旋來復線，擊發功
    能正常，可供擊發同口徑制式子彈使用，認具殺傷力；送鑑
    子彈8 顆，認均係口徑9mm 制式子彈，採樣3 顆試附，可擊
    發，認均具殺傷力等，足認被告之自白與事實相符。本案事
    證明確，被告犯行洵堪認定。
二、次查就本案係如何於被告所駕駛之7052─ME自小客車上查獲
    上開制式手槍及子彈之經過，業據查獲本案之警員宋奎維於
    本院審判期日時到庭作證，依其證詞可知，雖警方係於被告
    身上查獲有毒品而將被告帶回警局後，從被告身上發現有汽
    車鑰匙及遙控器，並即帶同被告回到查獲地點之「九福遊戲
    場」，於其地下停車場用遙控器找尋車輛時，發現7052─ME
    自小客車對遙控器有反應，警員即詢問被告車上有無違禁物
    品，被告即承認車上藏有上開制式手槍及子彈，由上開過程
    觀察，雖警員於查獲被告係駕駛7052─ME自小客車至「九福
    遊戲場」，及當時已查獲被告身上持有毒品，但實際上並無
    任何證據可茲認定被告車上藏有手槍及子彈，縱搜索仍可獲
    得，但被告在警員尚未搜索並無任何合理依據可認定其涉有
    違反槍砲彈藥刀械管制條例犯行前，既已主動表示車上藏有
    手槍及子彈，其行為仍符合自首要件，且其主動將全部槍彈
    取出交予警方，亦已符合槍砲彈藥刀械管制條例第18條第1
    項前段「犯本條例之罪自首，並報繳其持有之全部槍砲、彈
    藥、刀械者」之規定，且槍砲彈藥刀械管制條例第18條第1
    項前段規定顯係刑法第62條之特別規定，自應優先適用槍砲
    彈藥刀械管制條例第18條第1 項前段規定，並予述明。
三、按槍砲彈藥刀械管制條例第7 條第4 項將「持有」與「寄藏
    」為分別之處罰規定，則單純之「持有」，固不包括「寄藏
    」，但「寄藏」之受人委託代為保管，其保管之本身所為之
    「持有」，既係「寄藏」之當然結果，法律上自宜僅就「寄
    藏」行為為包括之評價，不應另就「持有」予以論罪，最高
    法院著有74年台上字第3400號判例可資參照。核被告所為，
    係犯槍砲彈藥刀械管制條例第7 條第4 項之未經許可寄藏手
    槍罪及同條例第12條第4 項之未經許可寄藏子彈罪。起訴書
    本來係以被告涉犯槍砲彈藥刀械管制條例第8 條第4 項之未
    經許可持有可發射子彈具殺傷力之槍枝及第12條第4 項之未
    經許可持有子彈罪起訴，惟犯罪事實欄中既已列明被告查獲
    之槍枝係義大利BERETTA 廠92F 型半自動手槍，故其就手槍
    部分所引用之槍砲彈藥刀械管制條例第8 條第4 項法條僅係
    誤引，而依被告所述，其實際上是受李忠融之託收寄保管上
    開制式手槍及子彈，則其行為當屬寄藏制式手槍及子彈（公
    訴人於本案辯論時已請求本院被告論以寄藏手槍及子彈罪）
    ，本院認起訴事實與論罪科刑之犯罪事實間，基本之社會事
    實相同，爰變更法條予以審判。被告同時寄藏槍、彈，係以
    一行為同時觸犯未經許可寄藏手槍及子彈罪，為想像競合犯
    ，應依刑法第55條前段規定，從較重之未經許可寄藏手槍罪
    處斷。被告前因妨害自由、違反槍砲彈藥刀械管制條例、違
    反毒品危害條例案件，經法院定應執行有期徒刑1 年11月，
    罰金新臺幣3 萬元確定，有期徒刑部分於95年6 月28日縮短
    刑期假釋出監並付保護管束，於95年12月30日保護管束期滿
    未經撤銷假釋而視為執行完畢，有臺灣高等法院被告前案紀
    錄表可稽，被告受有期徒刑之執行完畢，五年以內故意再犯
    本件有期徒刑以上之罪，構成累犯，應依刑法第47條第1 項
    規定加重其刑。惟被告自首並報繳槍枝及子彈之行為符合槍
    砲彈藥刀械管制條例第18條第1 項前段規定，應減輕或免除
    其刑（本院認被告之犯行不符合免刑之情節，詳下述），依
    法先加後減。爰審酌被告受寄之手槍及子彈均為制式，性能
    完整，顯具相當巨大殺傷力，被告未經許可竟受託寄藏該等
    槍彈，對社會治安實有重大危害，且被告之前甫因寄藏子彈
    遭判刑，當已知悉不得持有或寄藏具殺傷力之槍枝及子彈，
    卻仍因朋友之託即予收寄保管，其行為實屬不當，及前述被
    告係於警員已至車前才主動自首及報繳槍枝，本院認依其犯
    罪情節尚不得獲邀免刑之寬典，故只減輕其刑，及被告犯後
    坦承犯行，態度尚可，以及其犯罪之手段、受託保管之期間
    等一切情狀，量處如主文所示之刑，並依其智識程度及經濟
    狀況等併科如主文所示之罰金，及就併科罰金部分，諭知易
    服勞役之折算標準如主文所示，以示懲儆。
四、末查扣案之制式手槍及子彈（詳如附表），係槍砲彈藥刀械
    管制條例第4 條第1 項第1 款、第2 款所列物品，乃未經許
    可不得持有之違禁物，自應依刑法第38條第1 項第1 款規定
    宣告沒收。另經試射具有殺傷力之子彈3 顆，已因鑑定試射
    而耗損，其所留彈頭、彈殼，已不具子彈完整結構，並非違
    禁物，爰不併宣告沒收，並予述明。
據上論斷，應依刑事訴訟法第299 條第1 項前段、第300 條，槍
砲彈藥刀械管制條例第7 條第4 項、第12條第4 項、第18條第1
項前段，刑法第11條前段、第55條前段、第47條第1 項、第42條
第3 項、第38條第1 項第1 款，判決如主文。
本案經檢察官林永富到庭執行職務。
中    華    民    國    98    年    8     月    31    日
                刑事第十七庭  審判長法  官  陳建和
                                    法  官  毛妍懿
                                    法  官  黃紀錄
以上正本證明與原本無異。
如不服本判決應於收受送達後10日內向本院提出上訴書狀，並應
敘述具體理由；如未敘述上訴理由者，應於上訴期間屆滿後20日
內向本院補提理由書（均須按他造當事人之人數附繕本）「切勿
逕送上級法院」。
中    華    民    國    98    年    8     月    31    日
                                     書記官  吳書逸
附表：
┌───┬─────────────────────┐
│編號  │應沒收之物                                │
├───┼─────────────────────┤
│1     │義大利BERETTA 廠92F 型半自動手槍壹支（槍枝│
│      │管制編號0000000000，含彈匣）              │
├───┼─────────────────────┤
│2     │制式子彈伍顆                              │
└───┴─────────────────────┘


司法院資訊處製作；財團法人民間司法改革基金會備份。
